臺灣臺南地方法院刑事判決
110年度易字第422號
公  訴  人  臺灣臺南地方檢察署檢察官
被      告  黃泰男


上列被告因業務侵占案件，經檢察官提起公訴（110年度調偵字
第197號），被告於本院準備程序中就被訴事實為有罪之陳述，
經告以簡式審判程序之旨，並聽取當事人意見後，由本院合議庭
裁定由受命法官進行簡式審判程序，判決如下：
    主  文
黃泰男犯業務侵占罪，處有期徒刑壹年。未扣案之犯罪所得新臺
幣參佰柒拾萬捌仟元沒收之，於全部或一部不能沒收或不宜執行
沒收時，追徵其價額。
    事  實
一、黃泰男自民國106 年起，受雇於「台灣景美公寓大廈管理維
    護有限公司」（下稱景美公司），並派駐在「維冠龍殿大樓
    」（下稱維冠大樓）擔任保全人員兼組長，負責維冠大樓平
    日安全維護，並受景美公司委託，代為收取住戶繳交之管理
    費後轉交予景美公司存入維冠大樓管理委員會之帳戶，為從
    事業務之人。詎其於108年1月至109年12月止，收取各住戶
    所繳交之每月管理費新臺幣（下同）1500元後，明知該等款
    項應全數繳交景美公司存入維冠大樓管理委員會帳戶，竟意
    圖為自己不法之所有，基於業務侵占之犯意，接續將如附表
    所示短少收據金額總數之管理費共370萬8000元侵占入己而
    未繳交景美公司。嗣因維冠大樓管理委員會於109年4月召開
    住戶年度會議時，發現管理費年總收入額度與住戶總數應繳
    金額有明顯落差，乃核對收據及景美公司所存入之各月份管
    理費總額，發覺有異，而悉上情。
二、案經維冠龍殿大樓管理委員會主任委員王豐元委任蘇清水律
    師、黃聖珮律師提出告訴，由臺灣臺南地方檢察署檢察官偵
    查起訴。
　　理  由
一、上開犯罪事實，業經被告坦認不諱，核與證人王豐元於警詢
    、偵查之證述相符，並有維冠大樓委託管理契約書、管理費
    交接明細、維冠大樓管理費收據、被告於109年4月14日簽立
    之書面證明、侵占金額統計表、維冠大樓108年與109年度管
    理費收費明細表等在卷可憑。本案事證明確，被告犯行堪以
    認定，應依法論科。
二、論罪科刑:
㈠、核被告所為，係犯刑法第336 條第2 項業務侵占罪。又被告
    利用擔任維冠大樓保全人員之同一機會，於108年1月起至10
    9年12月止之密切接近時間內，基於侵占所代收管理費之單
    一犯意，多次將本案職務上所持有之款項侵吞入己，侵害同
    一法益，各該行為之獨立性極為薄弱，依一般社會健全觀念
    ，應視為數個舉動之接續施行，而為包括一行為之接續犯予
    以評價為當，故僅論以一業務侵占罪。
㈡、爰以行為人之責任為基礎，審酌被告擔任維冠大樓保全人員
    期間，不思克盡職守，以正當手段賺取財物，竟擅將業務上
    所收款項侵占入己，造成維冠大樓住戶財產損失，所為甚有
    不該；其自陳侵占款項目的係為簽賭六合彩，足見品行不佳
    ，犯罪動機不足同情；兼衡其犯後坦承犯行，其近30年來無
    任何故意犯罪前科，素行尚可；另考量其本案侵占總額共37
    0萬8000元，案發迄今已1年餘，幾經調解，被告仍未能籌得
    告訴人要求之頭期款50萬元（據被告供稱最多僅籌得9萬元
    ），以致調解未成，迄今告訴人所受財產損失未獲任何填補
    ；被告年近八旬，自陳為國中畢業之教育程度，已婚，獨居
    ，有3名成年子女，目前從事臨時工，日薪約800至900元之
    家庭生活狀況等一切情狀，量處如主文所示之刑，以資警惕
    。
三、沒收部分:
　　被告侵占之管理費共370 萬8000元，核屬其本案之犯罪所得
    ，且被告事後亦未賠償予告訴人，仍應剝奪其不法利得，爰
    依刑法第38條之1 第1 項前段、第3 項規定，宣告沒收之，
    且於全部或一部不能沒收或不宜執行沒收時，追徵其價額（
    告訴人就沒收款項，得依刑事訴訟法第473 條規定行使權利
    ，參見附錄法條）。
據上論斷，應依刑事訴訟法第273條之1第1項、第299條第1項前
段，刑法第336條第2項、第38條之1第1項前段、第3項，刑法施
行法第1條之1第1項，判決如主文。
本案經檢察官施胤弘提起公訴，檢察官鄭聆苓、陳擁文到庭執行
職務。 
中　　華　　民　　國　　110 　年　　11　　月　　26　　日
　　　　　　　　　刑事第十二庭  法　官　陳嘉臨
以上正本證明與原本無異。
如不服本判決應於收受本判決後20日內向本院提出上訴書狀，並
應敘述具體理由。其未敘述上訴理由者，應於上訴期間屆滿後20
日內向本院補提理由書狀（均須按他造當事人之人數附繕本）「
切勿逕送上級法院」。 
　　　　　　　　　　　　　　　　書記官　楊意萱　　　　　
中　　華　　民　　國　　110 　年　　11　　月　　26　　日
附錄法條：
中華民國刑法第336條第2項
對於業務上所持有之物，犯前條第1項之罪者，處6月以上5年以
下有期徒刑，得併科9萬元以下罰金。
刑事訴訟法第473條
沒收物、追徵財產，於裁判確定後一年內，由權利人聲請發還者
，或因犯罪而得行使債權請求權之人已取得執行名義者聲請給付
，除應破毀或廢棄者外，檢察官應發還或給付之；其已變價者，
應給與變價所得之價金。
聲請人對前項關於發還、給付之執行不服者，準用第484條之規
定。
第1項之變價、分配及給付，檢察官於必要時，得囑託法務部行
政執行署所屬各分署為之。
第1項之請求權人、聲請發還或給付之範圍、方式、程序與檢察
官得發還或給付之範圍及其他應遵行事項之執行辦法，由行政院
定之。
附表:
住戶 門牌號碼 108年短少之收據數量 （張） 108年短少之管理費金額（新臺幣） 109年短少之收據數量 （張） 109年短少之管理費金額 （新臺幣） 411號 146 21萬9000元 73 10萬9500元 413號 119 17萬8500元 71 10萬6500元 415號 218 32萬7000元 113 16萬9500元 417號 225 33萬7500元 130 19萬5000元 419號 240 36萬元 110 16萬5000元 421號 233 34萬9500元 116 17萬4000元 423號 212 31萬8000元 126 18萬9000元 425號 200 30萬元 140 21萬元 總計 1593 238萬9500元 879 131萬8500元